【裁判字號】    97,交抗,18
【裁判日期】    970121
【裁判案由】    聲明異議
【裁判全文】
臺灣高等法院臺南分院交通事件裁定      97年度交抗字第18號
原處分機關  交通部公路總局嘉義區監理所臺南監理站
抗  告  人
即受處分人  甲○○○
上列抗告人因違反道路交通管理處罰條例案件，不服臺灣臺南地
方法院，中華民國九十六年十一月二十七日所為裁定（九十六年
度交聲字第一○一九號），提起抗告，本院裁定如下：
    主  文
原裁定撤銷，應由臺灣臺南地方法院更為裁定。
    理  由
一、本件抗告意旨略以：
（一）原審裁定理由欄一二三之駁回理由非關本案，明顯是別的
      案件的。
（二）原審裁定理由欄四所駁回之理由也是錯誤的：
    1.伊知悉對行政單位的處分如有不服或有所異議，應於文到
      二十日內為之之法律規定。本件之異議過程，並未喪失時
      效，是原審法院以伊已喪失異議時效作為駁回理由係錯誤
      的。
    2.原審裁定伊對本案如有異議，應於九十六年十月二十四日
      前，向臺南監理站提出異議。然事實是，伊在九十六年十
      月七日，即向臺南監理站提出陳情書，此有臺南監理站九
      十六年十月十六日嘉監南字第○九六二一○二三六一號函
      ，足資參酌。伊也依該函之指示（異議狀應在文到二十日
      內，由臺南監理站代轉呈文給原審），依規定之期限在九
      十六年十一月五日將異議狀寄出。該函係在九十六年十月
      底才收到，法律規定係文到二十日內，請向臺南監理站調
      閱該函之郵局回執，證明伊係在法定之時效內處理本項爭
      議。
（三）綜上，爰依法請求撤銷原裁定。
二、原裁定意旨略以：
（一）原處分意旨略以：異議人【劉亮吟】（下稱異議人），所
      有之車牌號碼二二二一－ＬＷ號自用一般小客車，於民國
      （下同）九十五年十月十五日七時五分許，在臺南縣新營
      市○○路、樂利街口，因駕車行經有燈光號誌之交岔路口
      闖紅燈，經臺南縣警察局新營分局中山路派出所員警依違
      反道路交通管理處罰條例第五十三條之規定，掣單逕行舉
      發，嗣原處分機關即交通部公路總局嘉義區監理臺南監理
      站，以違規事實明確，乃依道路交通管理處罰條例第五十
      三條第一項、第六十三條第一項第三款之規定，裁處異議
      人罰鍰新台幣五千四百元整並記違規點數三點。
（二）本件聲明異議意旨略以：異議人認為本件違規一事，係舉
      發錯誤，為此聲明異議等語。
（三）按受處分人，不服主管機關依據道路交通管理處罰條例所
      為之處罰，得於接到裁決之翌日起二十日內，向管轄地方
      法院聲明異議；又交通法庭認聲明異議不合法律上之程式
      者，應以裁定駁回之，道路交通管理處罰條例第八十七條
      第一項、道路交通案件處理辦法第十八條前段分別定有明
      文。
（四）經查：異議人於上開時、地駕駛上開自用一般小客貨車，
      有警鈴已響閃光號誌已顯示仍闖越平交道之違規事實，原
      處分機關即交通部公路總局嘉義區監理所臺南監理站，於
      九十六年九月二十七日以其違規事實明確，裁處罰鍰新臺
      幣一萬二千元之處分，有該監理站九十六年九月二十七日
      嘉監南字第裁七四－Ｕ00000000號違反道路交通
      管理事件裁決書一份存卷可憑；又本件裁決書，係於九十
      六年十月二日由異議人之母楊汪招治代為收受等情，復有
      臺南監理站送達證書一份附卷可參，又道路交通案件處理
      辦法第十二條規定交通案件聲明異議之在途期間，居住於
      臺灣地區者，當事人非居住於處罰機關所在之鄉、鎮、市
      （包括縣轄市、省轄市及院轄市），但居住於受理聲明異
      議案件法院之管轄區域者，依本標準第二條第一款中之「
      地方法院在途期間」欄所載日數，扣除在途期間，法院訴
      訟當事人在途期間標準第四條第一項第二款亦有明文。而
      異議人係住在臺南縣，雖非居住於處罰機關所在之臺南市
      ，但居住於本院之管轄區域，得扣除之在途期間為二日，
      因此，自異議人於九十六年十月二日收受本件裁決書之翌
      日即九十六年十月三日起算二十二（２＋２０＝２２）日
      ，本件聲明異議期間係至九十六年十月二十四日屆滿。而
      異議人係遲至於九十六年十一月五日始向原處分機關提出
      異議狀，有原處分機關九十六年十一月十二日南監字第九
      六五四六號函一份附卷可參，是異議人聲明異議時，已逾
      前述道路交通管理處罰條例第八十七條第一項所規定之二
      十日期間。從而，本件之異議經核顯不合法律上之程序，
      且亦無從補正，故應予以駁回。
三、經查：
（一）按「法院受理有關交通事件，準用刑事訴訟法之規定；其
      處理辦法，由司法院會同行政院定之」，道路交通管理處
      罰條例第八十九條定有明文。又「科刑之判決書，須將認
      定之犯罪事實詳記於事實欄，然後於理由內逐一說明其憑
      以認定之證據，使事實與理由兩相一致，方為合法，倘事
      實欄已有敘及，而理由內未加說明，是為理由不備，理由
      已加說明，而事實欄無此記載，則理由失其依據，均足構
      成撤銷之原因」（參酌最高法院五十四年台上字第一九八
      ○號判例）。
（二）原審法院以前述理由裁定駁回抗告人之異議，固非無見，
      惟查：按裁定書須使事實與理由兩相一致，方為合法，倘
      理由已加說明，而事實欄無此記載，則理由失其依據，足
      構成撤銷之原因（參酌前開最高法院五十四年台上字第一
      九八○號判例之意旨）。查本件原審裁定所認定之違規事
      實：「四、經查：異議人於上開時、地『駕駛上開自用一
      般小客貨車，有警鈴已響閃光號誌已顯示仍闖越平交道』
      之違規事實，係原處分機關即交通部公路總局嘉義區監理
      所臺南監理站，於九十六年九月二十七日以其違規事實明
      確，裁處罰鍰新臺幣一萬二千元之處分，有該監理站九十
      六年九月二十七日嘉監南字第裁七四－Ｕ0000000
      0號違反道路交通管理事件裁決書一份存卷可憑……」（
      見原審卷第十二頁反面）與原審裁定所引述之「原處分意
      旨」所認定之違規事實：「異議人【劉亮吟】（下稱異議
      人），所有之車牌號碼二二二一－ＬＷ號自用一般小客車
      ，於民國（下同）九十五年十月十五日七時五分許，在臺
      南縣新營市○○路、樂利街口，因『駕車行經有燈光號誌
      之交岔路口闖紅燈』，經臺南縣警察局新營分局中山路派
      出所員警依違反道路交通管理處罰條例第五十三條之規定
      ，掣單逕行舉發……」並不相一致，顯有事實與理由矛盾
      之違誤，而無從維持。是抗告意旨指摘原裁定有誤，為有
      理由，自應由本院將原裁定撤銷，並發回原法院另為妥適
      之裁判。
據上論斷，依刑事訴訟法第四百一十三條，裁定如主文。
中    華    民    國    97    年    1     月    21    日
                  刑事第一庭    審判長法  官  黃崑宗
                                      法  官  蔡長林
                                      法  官  夏金郎
以上正本證明與原本無異。
不得再抗告。
                                      書記官  劉岳文
中    華    民    國    97    年    1     月    23    日


司法院資訊處製作；財團法人民間司法改革基金會備份。
